【裁判字號】    98,訴,2758
【裁判日期】    981231
【裁判案由】    毒品危害防制條例
【裁判全文】
臺灣板橋地方法院刑事判決              98年度訴字第2758號
公  訴  人  臺灣板橋地方法院檢察署檢察官
被      告  甲○○原名詹易儒.
上列被告因違反毒品危害防制條例案件，經檢察官提起公訴（98
年度毒偵字第3735號），被告於準備程序中就被訴事實為有罪之
陳述，經本院合議庭裁定由受命法官獨任進行簡式審判程序，並
判決如下：
    主      文
甲○○施用第一級毒品，累犯，處有期徒刑壹年貳月。
    事      實
一、甲○○(一)前於民國88年間，因違反毒品危害防制條例案件，
    經本院以88年度少訴字第72號判處有期徒刑3 年，緩刑5 年
    確定。(二)又於89年間，因施用毒品案件，經依本院89年度少
    調字第1239號裁定令入勒戒處所施以觀察、勒戒後，因有繼
    續施用毒品之傾向，復經裁定令入戒治處所施以強制戒治；
    嗣因執行強制戒治已滿3 月，其成效經評定為合格，無繼續
    戒治之必要，復經本院裁定停止戒治，所餘期間並付保護管
    束，而於90年3 月23日因停止其處分出監；詎其於保護管束
    期間，復有繼續施用毒品之行為，又經本院裁定撤銷停止戒
    治，令入戒治處所施以強制戒治，於91年1 月22日因執行完
    畢釋放出所。(三)另於91年間，因施用毒品案件，經依本院91
    年度毒聲字第2156號裁定令入戒治處所施以強制戒治，於93
    年1 月8 日因執行完畢釋放出所。同案並經檢察官提起公訴
    ，經本院以91年度訴字第1753號分別判處有期徒刑10月、5
    月，並定其應執行刑為有期徒刑1 年2 月確定。前開(一)案之
    緩刑亦經撤銷，並與前開(三)案接續執行，於95年9 月20日縮
    短刑期假釋出監，並付保護管束。(四)又於95年間，因施用毒
    品案件，經本院以96年度訴字第449 號分別判處有期徒刑9
    月、5 月，並定其應執行刑為有期徒刑1 年確定；(五)復於96
    年間，因竊盜案件，經本院以96年度簡字第1862號判處有期
    徒刑6 月確定。上開假釋亦經撤銷，應入監執行殘刑1 年3
    月又17日。嗣上開(三)案經減刑並定其應執行刑為有期徒刑7
    月確定；(四)、(五)所示2 案亦經減刑並定其應執行刑為有期徒
    刑9 月確定，入監服刑後，於97年10月30日縮刑期滿，翌日
    因縮短刑期執畢出監。詎仍不知悔改，復基於施用第一級毒
    品海洛因及第二級毒品甲基安非他命之犯意，於98年3 月13
    日晚間某時，在臺北縣中和市○○路265 巷8 弄3 之1 號住
    處，以將海洛因及甲基安非他命置於玻璃球內燒烤後吸食其
    煙霧之方式，同時施用第一級毒品海洛因及第二級毒品甲基
    安非他命。嗣於翌日下午3 時50分許，在上開住處為警查獲
    ，經其同意採尿送驗結果，呈安非他命類（安非他命、甲基
    安非他命）及鴉片類（可待因、嗎啡）陽性反應，始悉上情
    。
二、案經臺北縣政府警察局中和第二分局報請臺灣板橋地方法院
    檢察署檢察官偵查起訴。
    理      由
一、本案被告甲○○所犯係死刑、無期徒刑、最輕本刑為3 年以
    上有期徒刑或高等法院管轄第一審案件以外之罪，其於準備
    程序中就被訴事實為有罪之陳述，經受命法官告知簡式審判
    程序之旨，並聽取其與公訴人之意見後，本院認無不得或不
    宜改依簡式審判程序進行之情事，依刑事訴訟法第273 條之
    1 第1 項、第284 條之1 規定，裁定本案由受命法官獨任進
    行簡式審判程序，合先敘明。
二、按施用第一、二級毒品為犯罪行為，毒品危害防制條例第10
    條定有處罰明文。故施用第一、二級毒品者，依前揭規定本
    應科以刑罰。惟基於刑事政策，對合於一定條件之施用者，
    則依同條例第20條、第23條之規定，施以觀察、勒戒及強制
    戒治之保安處分。又毒品危害防制條例於92年7 月9 日修正
    公布，自93年1 月9 日施行，其中第20條、第23條將施用毒
    品之刑事處遇程序，區分為「初犯」及「五年內再犯」、「
    五年後再犯」。依其立法理由之說明：「初犯」，經觀察、
    勒戒或強制戒治後，應為不起訴處分或不付審理之裁定；經
    觀察、勒戒或強制戒治執行完畢釋放後，「五年內再犯」者
    ，因其再犯率甚高，原實施之觀察、勒戒及強制戒治既已無
    法收其實效，爰依法追訴或裁定交付審理。至於經觀察、勒
    戒或強制戒治執行完畢釋放後，「五年後再犯」者，前所實
    施之觀察、勒戒或強制戒治已足以遮斷其施用毒品之毒癮，
    為期自新及協助其斷除毒癮，仍適用「初犯」規定，先經觀
    察、勒戒或強制戒治之程序。從而依修正後之規定，僅限於
    「初犯」及「五年後再犯」2 種情形，始應先經觀察、勒戒
    或強制戒治程序。倘被告於5 年內已再犯，經依法追訴處罰
    ，縱其第3 次（或第3 次以上）再度施用毒品之時間，在初
    犯經觀察、勒戒或強制戒治執行完畢釋放5 年以後，已不合
    於「五年後再犯」之規定，且因已於「五年內再犯」，顯見
    其再犯率甚高，原實施觀察、勒戒或強制戒治，已無法收其
    實效，即應依該條例第10條處罰。至於第3 次（或第3 次以
    上）施用毒品之時間，是否宜有期間限制？以多久為適宜？
    則分屬刑事政策、專門醫學之範圍，非審判機關所能決定，
    有待循立法途徑解決（最高法院97年度第5 次刑事庭會議決
    議參照）。查被告(一)前於89年間，因施用毒品案件，經依本
    院89年度少調字第1239號裁定令入勒戒處所施以觀察、勒戒
    後，因有繼續施用毒品之傾向，復經裁定令入戒治處所施以
    強制戒治；嗣因執行強制戒治已滿3 月，其成效經評定為合
    格，無繼續戒治之必要，復經本院裁定停止戒治，所餘期間
    並付保護管束，於90年3 月23日因停止其處分出監；詎其於
    保護管束期間，復有繼續施用毒品之行為，又經本院裁定撤
    銷停止戒治，令入戒治處所施以強制戒治，於91年1 月22日
    因執行完畢釋放出所。(二)又於91年間，因施用毒品案件，經
    依本院91年度毒聲字第2156號裁定令入戒治處所施以強制戒
    治，於93年1 月8 日因執行完畢釋放出所。同案並經檢察官
    提起公訴，經本院以91年度訴字第1753號分別判處有期徒刑
    10月、5 月，並定其應執行刑為1 年2 月確定。其前因違反
    毒品危害防制條例案件經判處有期徒刑3 年，緩刑5 年確定
    部分之緩刑亦經撤銷，2 案接續執行後，於95年9 月20日縮
    短刑期假釋出監，並付保護管束。(三)又於95年間，因施用毒
    品案件，經本院以96年度訴字第449 號分別判處有期徒刑9
    月、5 月，並定其應執行刑為有期徒刑1 年確定；(四)復於96
    年間，因竊盜案件，經本院以96年度簡字第1862號判處有期
    徒刑6 月確定。上開假釋亦經撤銷，應入監執行殘刑1 年3
    月又17日。嗣上開(二)案經減刑並定其應執行刑為有期徒刑7
    月確定；(三)、(四)所示2 案亦經減刑並定其應執行刑為有期徒
    刑9 月確定，入監服刑後，於97年10月30日縮刑期滿，翌日
    因縮短刑期執畢出監等情，有臺灣高等法院被告前案紀錄表
    1 份附卷可考。被告本案施用毒品犯行，距上開強制戒治執
    行完畢釋放雖已逾5 年，惟被告在上開強制戒治執行完畢釋
    放後5 年內，既已再犯施用毒品之罪，並經追訴處罰，揆諸
    前揭說明，其本次犯行即與毒品危害防制條例第20條第3 項
    所稱之「5 年後再犯」有別，公訴人依法追訴，於法並無不
    合。
三、上揭犯罪事實，業據被告於偵訊及本院審理時供認不諱，且
    其為警採集之尿液，經送請臺灣檢驗科技股份有限公司以EI
    A 酵素免疫分析法初步檢驗，及以GC/MS 氣相層析/ 質譜儀
    法確認檢驗結果，呈安非他命類（安非他命、甲基安非他命
    ）及鴉片類（可待因、嗎啡）陽性反應，有該公司98年4 月
    14日濫用藥物檢驗報告、臺北縣政府警察局中和第二分局毒
    品案犯罪嫌疑人姓名及代碼對照表各1 份在卷可稽。足徵被
    告任意性之自白與事實相符，應堪採信。本案事證已臻明確
    ，被告犯行堪以認定，應依法論科。
四、按海洛因及甲基安非他命分屬毒品危害防制條例第2 條第2
    項第1 、2 款所定之第一、二級毒品，均不得非法持有、施
    用。是核被告所為，係犯毒品危害防制條例第10條第1 項之
    施用第一級毒品罪及同條第2 項之施用第二級毒品罪。被告
    持有第一級毒品海洛因及第二級毒品甲基安非他命進而施用
    ，其持有海洛因及甲基安非他命之低度行為，應為施用之高
    度行為所吸收，不另論罪。又被告係以一施用行為同時觸犯
    施用第一級毒品罪及施用第二級毒品罪，為想像競合犯，應
    依刑法第55條規定，從情節較重之施用第一級毒品罪處斷。
    又被告(一)前於88年間，因違反毒品危害防制條例案件，經本
    院以88年度少訴字第72號判處有期徒刑3 年，緩刑5 年確定
    。(二)又於91年間，因違反毒品危害防制條例案件，經本院以
    91年度訴字第1753號分別判處有期徒刑10月、5 月，並定其
    應執行刑為有期徒刑1 年2 月確定。前開緩刑亦經撤銷，並
    與前開(二)案接續執行，於95年9 月20日縮短刑期假釋出監，
    並付保護管束。(三)復於95年間，因違反毒品危害防制條例案
    件，經本院以96年度訴字第449 號分別判處有期徒刑9 月、
    5 月，並定其應執行刑為有期徒刑1 年確定；(四)復於96年間
    ，因竊盜案件，經本院以96年度簡字第1862號判處有期徒刑
    6 月確定。上開假釋亦經撤銷，應入監執行殘刑1 年3 月又
    17日。嗣上開(二)案經減刑並定其應執行刑為有期徒刑7 月確
    定；(三)、(四)所示2 案亦經減刑並定其應執行刑為有期徒刑9
    月確定，入監服刑後，於97年10月30日縮刑期滿，翌日因縮
    短刑期執畢出監等情，有臺灣高等法院被告前案紀錄表1 份
    附卷可稽。被告於受有期徒刑之執行完畢，5 年以內故意再
    犯本案有期徒刑以上之罪，為累犯，應依刑法第47條第1 項
    之規定加重其刑。爰審酌被告施用毒品足以戕害身心健康，
    惡化社會治安，其經觀察、勒戒及強制戒治後，仍再度施用
    毒品，顯見其戒毒之意志不堅，自制力不佳，應有入監矯治
    之必要；惟念其施用毒品，戕害己身，且犯後已坦承犯行，
    態度良好等一切情狀，量處如主文所示之刑。
據上論斷，應依刑事訴訟法第273 條之1 第1 項、第299 條第1
項前段，毒品危害防制條例第10條第1 項、第2 項，刑法第11條
前段、第55條、第47條第1 項，判決如主文。
本案經檢察官楊承翰到庭執行職務。
中    華    民    國    98    年    12    月    31    日
                  刑事第五庭    法  官  謝梨敏
以上正本證明與原本無異
如不服本判決應於送達後10日內向本院提出上訴狀
                                書記官  翁子婷
中    華    民    國    98    年    12    月    31    日
附錄本判決論罪之法條：
毒品危害防制條例第10條施用第1 級毒品者，處6 月以上5 年以
下有期徒刑。
施用第2級毒品者，處3年以下有期徒刑。

司法院資訊處製作；財團法人民間司法改革基金會備份。
